【裁判字號】    92,交上易,368
【裁判日期】    920528
【裁判案由】    過失傷害
【裁判全文】
臺灣高等法院臺南分院刑事判決           九十二年度交上易字第三六八號  孝股
    上  訴  人  臺灣號雲林地方法院檢察署檢察官
    被      告  乙○○
右上訴人因被告過失傷害案件，不服臺灣雲林地方法院九十一年度交易字第一八八號
中華民國九十二年三月二十八日第一審判決（起訴案號：臺灣雲林地方法院檢察署九
十一年度偵字第四０六六號），提起上訴，本院判決如左：
    主  文
原判決撤銷。
乙○○因過失傷害人，處有期徒刑參月，如易科罰金以參佰元折算壹日。
    事  實
一、乙○○於民國（下同）九十一年六月二十四日下午一時二十分許，騎乘車牌號碼
    ＢＶＵ－三五五號重機車搭載兒子蘇志明、孫子單柏源，沿雲林縣水林鄉大溝村
    雲一六四公路機車道由東往西方向行駛，途經雲一六四公路大溝段ＴＴ一Ｏ五Ｂ
    八三電線桿時，理應注意車輛欲超越同一車道之前車時，須先按鳴喇叭二單響或
    變換燈光一次，俟前車減速靠邊或以手勢或亮右方向燈表示允讓後，方得超越，
    暨超越時應注意對向有無來車，並應顯示左方向燈，且於前車左側保持半公尺以
    上之間隔超過，行至安全距離後，再顯示右方向燈駛入原行路線；而按當時天色
    為日間、天候為晴、光線明亮，且道路為無缺陷、無障礙之直線柏油縣道，視距
    良好，顯無不能注意之情形，詎竟疏未注意，於欲超越前車時，既未依規定按鳴
    喇叭二單響或變換燈光，且未俟前車減速靠邊或表示允讓，暨未保持半公尺以上
    之安全間隔，即貿然加速欲自同向行駛在前，由甲○○所駕駛之車牌號碼ＷＦＸ
    －三一五號輕機車左側越過機車道與快車道之分向線，而超越甲○○所騎乘之機
    車，惟於超車時，因乙○○機車右偏，未保持半公尺以上之安全間隔，而撞及甲
    ○○輕機車之踏板左側處，致甲○○人、車倒地，並因此受有左脛、腓骨開放性
    骨折合併足踝異位等傷害。
二、案經被害人甲○○訴請台灣雲林地方法院檢察署檢察官偵查起訴。
    事  實
一、訊據被告乙○○對於前揭時、地，因欲超車而撞及告訴人前開機車，告訴人並因
    而受傷等事實供承不諱，並經告訴人指明在卷；再告訴人因本件車禍受有左脛、
    腓骨開放性骨折合併足踝異位等傷害，又有診斷証明書在卷可稽，足見被告此部
    分自白與事實相符，而可信採。
二、至於被告雖於原審辯稱【其超車時，因告訴人被嚇到而致機車偏移，因而撞及其
    所駕駛之機車，其無過失】云云。然依告訴人所指「當日伊騎乘機車道，在撞擊
    前並未被驚嚇而致伊機車偏移」等語（見原審卷第二十一頁正面、第二十三頁正
    面）；再參酌証人即被告乙○○之子蘇志明於偵查中所証【當日被告騎在快車道
    上，因突然右偏而撞到】等語（見偵查卷第二十二頁正面），被告於偵查所供【
    ．．．．（被告車）騎在被害人左後方，我當時要超車，從被害人左方超車，結
    果被害人突然受驚嚇，往我左方偏而撞到我，．．】、【（撞擊時你機車在何處
    ）我的機車在快車道，被害人機車在機車道上】（見偵查卷第二十頁反面）；及
    道路交通事故調查報告表現場圖所繪，本件事故發生後，告訴人機車停放在【慢
    車道上】，該機車之左側踏板有撞擊之痕跡，而被告車已移動等情觀之：當日被
    告既騎在告訴人左後方，告訴人當時騎在機車道上，則於超車時，被告機車應向
    【快車道】方向左移向前，則若果真告訴人因被告超車時受到驚嚇而往左偏，則
    二車撞擊位置應在【快慢車道中間，或偏向快車道方向】，但依上開現場圖告訴
    人事故後機車倒地之位置，係橫倒在慢車道上，該機車一車輪壓在機車道右邊之
    邊線，另一車輪距機車道左側邊線（即靠近快車道處）尚有０．九公尺，足認被
    告於超越告訴人車時，被告車應有向右偏移，並因而致撞及告訴人機車之左側踏
    板，而非告訴人左偏致撞及被告車，應可認定，証人蘇志明於偵查中所証「被告
    車有右偏」等語，應與事實相符而可信採。況告訴人既同向行駛在前，被告超車
    時未有何警示，機車超車又係向左偏移向前，衡情告訴人豈有【受驚嚇致機車偏
    移】之理，被告所辯，自無足取。至於証人蘇志明於原審審理時，經訊及【檢察
    官又問你父親當時騎在什麼車道，你說是在快車道，後面的這位阿姨是騎在機車
    道，你父親看不清楚右偏撞到她，有無這樣講】一節，証人蘇志明未回答，僅【
    微笑、搖頭、低頭】（見原審卷第二十五頁）。然本件事故發生在九十一年六月
    二十四日，証人蘇志明係於九十一年九月二十六日檢察官偵查時到庭作証，距本
    件事故發生僅三月，記憶應較清晰；其後於九十二年三月二十一日到原審作証，
    距事故發生已有九月餘，而依被告提出之証人蘇志明「身心障礙手冊」所載，証
    人蘇志明有「輕度智障」之情形，則實難期待於歷經九月餘後，証人蘇志明仍能
    詳記本件事故發生之過程，是証人蘇志明於原審之証詞，尚難信採。
三、按汽車欲超越同一車道之前車時，須先按鳴喇叭二單響或變換燈光一次，俟前車
    減速靠邊或以手勢或亮右方向燈表示允讓後，方得超越，暨超越時應注意對向有
    無來車，並應顯示左方向燈，且於前車左側保持半公尺以上之間格超過，行至安
    全距離後，再顯示右方向燈駛入原行路線，道路交通安全規則第一百零一條第三
    、五款定有明文；被告既領有駕駛執照，理應注意及此。再依道路交通事故調查
    報告表所載，當日天色為日間、天候為晴、光線明亮，且道路為無缺陷、無障礙
    之直線柏油縣道，視距良好，並無不能注意之情事；乃竟疏於注意，於超車時，
    既未依規定按鳴喇叭二單響或變換燈光一次，且未俟前車減速靠邊或表示允讓，
    即貿然超車，且未保持半公尺以上之間隔，因而肇事，其有過失甚明。被告所辯
    無過失云云，顯係事後卸責之詞，不足採信。再被害人因此車禍所受之前開傷害
    ，與被告之過失行為之間有相當因果關係。本件事証明確，被告犯行堪以認定。
四、核被告所為，係犯刑法第二百八十四條第一項之過失傷害罪。原審因予論罪科刑
    ，固非無見。但查（一）告訴人機車係同向行駛在前，被告當日要超越告訴人機
    車，於超越告訴人車時，未依規定超車，因而肇事，已如前述。原判決認被告除
    未依規定超車外，復因【疏未注意車前狀況】，迨發覺前方告訴人所騎乘之輕機
    車時，已煞避不及，與事實尚有未合。（二）再刑事審判之量刑，在於實現刑罰
    權之分配的正義。故法院對有罪之被告科刑，應符合罪刑相當之原則，使罰當其
    罪，以契合人民之法律感情。此所以刑法第五十七條明定科刑時應審酌一切情狀
    ，尤應注意該條所列各款事項，以為科刑輕重之標準，故量刑時，自須就犯罪動
    機、被告過失之程度及被害人因而所受之損害，及犯罪後之態度等情，詳加審酌
    。查被告就本件車禍之發生應負全部之過失責任，而告訴人因本件車禍受有前開
    傷害，自九十一年六月二十四日起急診入院，迄至同年月二十九日仍住院治療；
    且經接受開放性復位及骨內釘固定治療處理，須復健二月，迄至本院審理時，所
    花費之醫療費用合計高達新台幣二十萬七千五百三十元，此有診斷証明書、醫療
    費用收據在卷足憑，被害人所受之損害非輕；然被告迄今毫無和解賠償告訴人損
    害之誠意，原審未詳加審酌，而以【本案的重點在於民事賠償，而不是刑事處罰
    】等情，量處拘役三十日，對被告所量處之刑，即有罪刑不相當之違誤。上訴人
    以原審量刑過輕等語，指摘原判決不當，即有理由，應由本院將原判決撤銷改判
    。爰審酌被告犯罪之動機、目的、就本件車禍之發生應負全部之過失責任、告訴
    人因本件車禍受有前開傷害，所受之損害非輕，及被告犯後否認有過失責任，且
    未與告訴人達成和解，賠償告訴人之損害之態度等一切情狀，量處如主文所示之
    刑，並諭知易科罰金之折算標準，以示懲儆。
據上論結，應依刑事訴訟法第三百六十九條第一項前段、第三百六十四條、第二百九
十九條第一項前段、刑法第二百八十四條第一項、第四十一條第一項前段、罰金罰鍰
提高標準條例第一條前段、第二條，判決如主文。
本案經檢察官蘇南桓到庭執行職務。
中      華      民      國    九十二    年      五      月    二十八    日
                                     臺灣高等法院臺南分院刑事第五庭
                                             審判長法官  鄭  文  肅
                                                   法官  王  浦  傑
                                                   法官  陳  珍  如
右正本證明與原本無異。
不得上訴。
                                             法院書記官  周  美  莉
中      華      民      國    九十二    年      五      月    二十八    日
附錄：本判決論罪科
中華民國刑法第二百八十四條
 (過失傷害罪)
因過失傷害人者，處六月以下有期徒刑、拘役或五百元以下罰金，致重傷
者，處一年以下有期徒刑、拘役或五百元以下罰金。
從事業務之人，因業務上之過失傷害人者，處一年以下有期徒刑、拘役或
一千元以下罰金，致重傷者，處三年以下有期徒刑、拘役或二千元以下罰
金。


司法院資訊處製作；財團法人民間司法改革基金會備份。
